【裁判字號】    92,交抗,1125
【裁判日期】    921231
【裁判案由】    違反道路交通管理處罰條例
【裁判全文】
臺灣高等法院交通事件裁定                      九十二年度交抗字第一一二五號
    抗告人即
    受處分人  甲○○
右抗告人因違反道路交通管理處罰條例案件，不服臺灣士林地方法院中華民國九十二
年十月十六日裁定（九十二年度交聲字第八七六號），提起抗告，本院裁定如左：
    主  文
抗告駁回。
    理  由
一、按汽車駕駛人駕駛汽車經測試檢定酒精濃度超過規定標準者，處新台幣（下同）
    一萬五千元以上六萬以下罰鍰，並當場禁止其駕駛及吊扣其駕駛執照一年。又，
    汽車駕駛人持聯結車、大客車、大貨車、小型車駕駛執照，駕駛重型機器腳踏車
    者，處六百元以上一千二百元以下罰鍰，並禁止其駕駛，道路交通管理處罰條例
    第三十五條第一項第一款、第二十二條第一項第四款分別定有明文。
二、經查，抗告人即受處分人甲○○僅有汽車駕駛執照，並無重型機車駕駛執照，竟
    騎乘ＡＭＫ｜七四二號重型機車，於民國（下同）九十二年四月十二日一時三十
    三分許，在重陽橋機車專用道上經警攔停，以酒精濃度超過規定標準（經酒精測
    試濃度值為零點二八毫克／公升）違反道路交通管理處罰條例第三十五條第一項
    第一款規定為由掣單舉發，有舉發違反道路交通管理事件通知單在卷可稽（見原
    審卷第二十二頁）。
三、受處分人甲○○雖不否認無重型機車駕駛執照，但辯稱：伊於前揭日、時、處所
    確實經過重陽橋上，雖有喝酒但並未騎機車；當天凌晨十二點多與朋友在五股喝
    酒，喝酒後步行牽機車回台北市，已經走到往台北方向的重陽橋，因為太累，而
    且橋下有一個大轉彎很危險所以將機車停在橋上，因有人去報警說機車停在橋上
    很危險，剛好走下來的地方有警察在臨檢，才遭舉發云云。惟查：
  (一)受處分人於九十二年四月十二日一時三十三分許，在重陽橋上，經員警以酒精濃
    度儀器測試結果，其血液酒精濃度達０點二八毫克／公升，超出標準值之情，有
    台北市政府警察局士林分局九十二年五月三十日北市警士分交字第０九二六二一
    七一二００號函附卷可稽（見原審卷第十三頁參照）。
  (二)復查，證人即原舉發警員劉友明於原審調查時到庭結證供稱：在重陽橋上蘆洲往
    台北方向機車引道執行勤務，看到有人騎著一部車子，突然停在路邊，人就當場
    被我們帶過來，我們就問他有無酒醉駕車，他說他有喝酒，酒測值也有零點二八
    ，我們就當場告發，停下來的地方是轉角，大約離我一百公尺；... 受處分人當
    時確實有騎機車並棄車，是我們把他攔下來的；... 我沒有說有人報案，我是看
    到他違規等語（見原審卷第三十四頁、第三十五頁）。次按警員掣單舉發違反道
    路交通管理處罰條例所列之違規事實，本質上為行政處分，係公務員基於職務上
    權力，依法就特定之具體事件所為具有公法上效果之單方行政行為，基於公務員
    為公法上行為具有公信力之原則，該行政處分當可被推定為真正，其據以依法處
    分之事實認定亦應為真正無誤。本此公信原則，立法者以道路交通管理處罰條例
    第九十二條第三項之授權，賦予行政機關訂定違反道路交通管理事件統一裁罰基
    準及處理細則，使執勤員警得當機處分，以達其維護交通秩序、安全之行政目的
    。從而，本件受處分人既未能就執勤員警之舉發有誤提出相關資料以供調查，遍
    閱全卷，亦查無任何證據足資證明執勤員警有何捏造事實違法取締之不法情事，
    則執勤員警本其維護交通秩序、安全職責所為之舉發，自應受到合法、正確之推
    定。
  (三)受處分人所辯應為事後卸責之詞，不足採信；其僅有汽車駕駛執照，並無重型機
    車駕駛執照，竟仍於前揭時地酒後騎乘重型機車，其有道路交通管理處罰條例第
    三十五條第一項第一款、第二十二條第一項第四款之違規行為，已堪認定。
四、原處分機關台北市交通事件裁決所依道路交通管理處罰條例第三十五條第一項第
    一款、第二十二條第一項第四款之規定，裁處受處分人罰鍰共計一萬六千八百元
    及吊扣駕駛執照一年之處分，核無不當；原法院駁回抗告人之聲明異議，於法亦
    無不合。
五、抗告意旨雖以：警員證稱「停下來的地方是轉角，大約離我一百公尺」；以此情
    況之下何以能看到伊當時是正在騎乘（機車）云云。惟按警員掣單舉發違反道路
    交通管理處罰條例所列之違規事實，本質上為行政處分，係公務員基於職務上權
    力，依法就特定之具體事件所為具有公法上效果之單方行政行為，基於公務員為
    公法上行為具有公信力之原則，該行政處分當可被推定為真正，其據以依法處分
    之事實認定亦應為真正無誤；已如前述。抗告意旨仍執前詞指摘原裁定不當，為
    無理由，其抗告應予駁回。
六、據上論結，應依道路交通案件處理辦法第二十六條、刑事訴訟法第四百十二條，
    裁定如主文。
中      華      民      國    九十二    年     十二     月    三十一    日
                              臺灣高等法院交通法庭
                                  審判長法  官  劉  景  星
                                        法  官  陳  志  洋
                                        法  官  陳  博  志
右正本證明與原本無異。
不得再抗告。
                                        書記官  陳  嘉  文
中      華      民      國    九十三    年      一      月      五      日


司法院資訊處製作；財團法人民間司法改革基金會備份。
